臺灣臺北地方法院民事判決　　　　　　　　94年度智字第60號
　　原　　　告　羅莎食品股份有限公司
　　法定代理人　鄭新豐
　　被　　　告　國防部福利總處
　　法定代理人　甲○○
　　訴訟代理人　羅惠民律師（送達代收人）
　　複　代理人　沙慧貞律師
上開當事人間請求侵權行為損害賠償事件，本院於中華民國94年
12月19日言詞辯論終結，判決如下：
    主      文
原告之訴駁回。
訴訟費用由原告負擔。
    事實及理由
一原告起訴主張：
  (一)原告曾與訴外人盈碩國際股份有限公司（以下簡稱盈碩公司
    ）約定由盈碩公司於民國88年5月1日起至93年4月30日間販
    售原告之飲料產品並支付代工酬勞與商標授權金予原告；被
    告原為銷售原告與盈碩公司飲料產品之客戶。嗣訴外人道地
    國際股份有限公司（以下簡稱道地公司）仿冒原告產品包裝
    及設計外觀，製造飲料產品銷售，並計畫性接手原告與盈碩
    公司之客戶，與被告擅自轉換契約，足以影響原告之產銷業
    務，嚴重損害原告股東之權益。被告經原告以存證信函通知
    停止販售阿薩姆奶茶、道地烏龍茶、道地綠茶、羅莎咖啡及
    爾登果汁之飲品、純水系列產品，並返還放置於各營站之販
    賣機及棧板予原告，均置之不理，且將原告之販賣機、冰箱
    據為己有，以利販賣道地公司之產品，侵害原告之權利。道
    地公司之客戶源屬於原告與盈碩公司之營業秘密，被告明知
    並與道地公司轉換契約，竊取原告之營業秘密，係通謀損害
    原告之權益及商譽。核被告所為，係違反公平交易法第20條
    第1項及第24條規定，應依同法第30條、第31條、第34條及
    民法第28條、第184條第1項規定及營業秘密法等規定，對原
    告負侵權行為損害賠償責任。
  (二)經原告通知所有通路商、經銷商不得使用原告所有網域名稱
    、商品條碼、消費者、委託者及製商名稱後，道地公司始於
    93年2月間將上開飲料產品下架。是自91年12月起，原告每
    月對被告應收之利益逾新台幣（下同）10萬元，91年12月起
    至93年2月止損害額達150萬元。本件請求以60萬元做為損害
    利益及商譽損失之賠償額。
  (三)被告所提關於系爭飲料產品所使用商品條碼及網域資料之授
    權契約書並非真正，何況商品條碼及網域資料禁止提供他人
    使用；若授權為真正，被告銷售所得應為原告之營業收入，
    道地公司應支付權利金予原告。
  (四)聲明：被告應給付原告60萬元，及自起訴狀繕本送達之翌日
    起至清償日止按年利率5%計算之利息。
二被告答辯稱：
  (一)系爭阿薩姆沖繩黑糖奶茶400cc、阿薩姆原味奶茶375cc、阿
    薩姆沖繩黑糖奶茶375cc、阿薩姆蘋果奶茶375cc、阿薩姆日
    式炭燒奶茶及阿薩姆原味奶茶250cc等飲料產品所使用之商
    品條碼及網域資料，原告早於91年10月20日授權訴外人道地
    公司使用，而系爭飲料產品所使用之商標，道地公司亦於91
    年10月8日獲該商標繼受人宏野有限公司（以下簡稱宏野公
    司）授權等情，有台灣士林地方法院檢察署檢察官93年度偵
    字第5268號不起訴處分書可資參照。故道地公司使用於系爭
    飲料產品之商品條碼、網域名稱、商標，均有合法使用權源
    。道地公司本於該使用權源，與被告簽訂商品供銷合約，授
    權被告陳列販賣系爭飲料產品，被告則依約履行義務及行使
    權利，並無任何不法行為。被告對於原告、盈碩公司與道地
    公司間之內部經營管理爭議，毫無所悉，乃善意第三人。原
    告雖主張被告陳列販售系爭飲料產品及侵害營業秘密造成原
    告利益受損而應負損害賠償責任，但原告有何權利受損？有
    何營業秘密受損？受損範圍為何？被告有何不法侵害行為？
    是否有故意或過失？被告之侵害行為與原告權利之受損，有
    何因果關係？原告均未舉證以實其說，其請求不應准許。
  (二)聲明：原告之訴駁回。
三得心證之理由：按當事人主張有利於己之事實者，就其事實有
  舉證責任，民事訴訟法第277條前段定有明文。又侵權行為所
  發生之損害賠償請求權，以因故意或過失不法侵害他人權利為
  其要件，苟其行為並無故意過失，亦無不法，即不負損害賠償
  責任。原告雖主張被告有違反營業秘密法、公平交易法及民法
  等侵權行為，然為被告所否認，經查：
  (一)關於侵害營業秘密部分
    所謂侵害營業秘密，參諸營業秘密法第10條第1項各款規定
    ，有以不正當方法取得營業秘密，知悉或因重大過失而
    不知其為前款之營業秘密，而取得、使用或洩漏，取得營
    業秘密後，知悉或因重大過失而不知其為第一款之營業秘密
    ，而使用或洩漏，因法律行為取得營業秘密，而以不正當
    方法使用或洩漏，依法令有守營業秘密之義務，而使用或
    無故洩漏等態樣。而依原告所主張：被告為原告與盈碩公司
    之客戶，此乃原告之營業秘密等語，似將被告本身視為原告
    之營業秘密，則被告如何能侵害該營業秘密，已難想像，何
    況原告主張：被告與道地公司訂約販賣道地公司之飲料，係
    竊取原告之營業秘密等語，又難認符合上開侵害營業秘密態
    樣。故原告主張被告侵害原告之營業秘密，難認有據。
  (二)關於違反公平交易法部分
    原告主張：被告明知道地公司之飲料產品仿製原告產品包裝
    及設計外觀，包括使用原告所有網域名稱、商品條碼、消費
    者、委託者及製商名稱，仍與道地公司訂約等語，業據被告
    提出三份授權契約書影本否認之，並辯稱：道地公司已獲授
    權使用上開網域名稱、商品條碼及商標等語。而原告雖主張
    上開授權契約書非真正，然其對於卷附台灣士林地方法院檢
    察署檢察官93年度偵字第5268號不起訴處分書並不爭執，則
    依該不起訴處分書所載：原告於90年4月30日登記之負責人
    為陳文澤，91年11月1日變更登記為鄭新豐，原告與道地公
    司於91年10月20日訂定授權契約書，授權道地公司使用其商
    品條碼等語，及卷附關於原告商品條碼、註冊網址之授權契
    約書均由陳文澤擔任法定代理人簽訂等情，可知上開授權契
    約書於形式上確可認係由原告之法定代理人簽訂，故被告辯
    稱：其善意信賴上開授權契約書，而與道地公司簽訂供銷合
    約等語，並非無據。另原告之「道地」、「羅莎及圖」等商
    標權業經輾轉移轉予宏野公司，宏野公司則於91年10月8日
    授權道地公司使用等情，亦據上開不起訴處分書查明，參諸
    原告所提台灣板橋地方法院93年度訴更字第11號判決理由「
    五」所載：原告主張系爭商標權買賣契約係原告前負責人陳
    文澤與宏野公司通謀虛偽意思表示所為，未據原告提出任何
    證據供審酌，其主張自無可採等語，及該判決雖確認原告與
    宏野公司關之商標專用權買賣契約關不存在，然其理由係以
    ：原告與宏野公司就系爭商標權所成立之買賣契約，係由原
    告當時之董事長陳文澤代表原告與宏野公司簽訂，然因屬主
    要財產之讓售，未經股東會特別決議，對原告不生效力等語
    ，亦可知被告係善意信賴上開授權契約書形式上真正而與道
    地公司簽訂供銷合約。至於原告雖另主張：商品條碼及網域
    資料禁止供他人使用等語，然未提出依據，難予採信。從而
    原告主張：被告明知道地公司之飲料產品仿製原告產品包裝
    及設計外觀，卻與道地公司訂約，違反公平交易法，侵害原
    告權利等語，難認有理由。
  (三)關於被告將原告之販賣機等物據為己有，以利販賣道地公司
    之產品部分
    原告既主張被告應歸還放置於各營站之販賣機、棧板、冰箱
    等物，可知該等物品原應係原告所放置。則原告得依何規定
    請求被告返還？被告應於何時、如何返還？均未據原告主張
    或舉證。原告徒言被告未返還即屬侵害原告之權利，尚難認
    有理由。
四綜上所述，原告依違反營業秘密法、公平交易法及民法侵權行
  為之法律關係，請求被告給付60萬元及自起訴狀繕本送達之翌
  日起至清償日止按年利率5%計算之利息，為無理由，應予駁回
  。
五本件事證業已明確，兩造其餘主張陳述及所提之證據，經本院
  審酌後，認均不足以影響本判決之結果，均毋庸再予論述，附
  此敘明。
六據上論結，原告之訴為無理由，依民事訴訟法第78條，判決如
  主文。
中　　華　　民　　國　　94　　年　　12　　月　　26　　日
                        臺灣臺北地方法院民事第四庭
                                  法  官  林玲玉
以上正本係照原本作成。
如對本判決上訴，須於判決送達後20日內向本院提出上訴狀。
中　　華　　民　　國　　94　　年　　12　　月　　26　　日
                                  書記官  江虹儀
